臺灣基隆地方法院刑事判決　　　　　　　 96年度訴字第244號
公　訴　人　臺灣基隆地方法院檢察署檢察官
被　　　告　乙○○
上列被告因毒品危害防制條例案件，經檢察官提起公訴（96年度
毒偵字第507 號），被告就被訴事實為有罪之陳述，本院合議庭
裁定由受命法官獨任進行簡式審判程序審理，判決如下：
    主  文
乙○○施用第一級毒品，累犯，處有期徒刑捌月。扣案之內含拾
毫升海洛因液之注射針筒壹支，沒收銷燬之。
    事  實
一、乙○○前因施用毒品案件，經本院以90年度毒聲字第677 號
    裁定送觀察、勒戒後，因認無繼續施用毒品傾向，經臺灣基
    隆地方法院檢察署檢察官於民國90年5 月17日以90年度毒偵
    字第786號為不起訴處分確定，並於90年5月18日出勒戒所。
    復因施用第一級毒品案件，經同署檢察官以93年度毒偵字第
    1877號提起公訴，經本院於94年1月24日以93年度訴字第913
    號判處有期徒刑7月確定；又因搶奪案件，經本院於94年1月
    10日以93年度訴字第793號判處有期徒刑1年2月確定，上開2
    罪，復經本院以94年度聲字第322號裁定定應執行有期徒刑1
    年8月確定，於94年2月21日入監執行，迄95年3月7日縮短刑
    期假釋付保護管束出監，至95年5 月13日保護管束期滿，未
    經撤銷假釋，未執行之刑以已執行論，而視為執行完畢。詎
    其仍未戒除毒癮，明知海洛因業經公告列為毒品危害防制條
    例之第一級毒品，不得非法持有、施用，仍基於施用第一級
    毒品海洛因之犯意，於96年2月27日上午8時許，在基隆市在
    基隆市○○街11巷停車場內，將海洛因稀釋後，以注射針筒
    注射手臂血管之方式，施用第一級毒品海洛因1 次。嗣乙○
    ○於96年2 月27日晚間11時30分許，至基隆市○○街11巷停
    車場內，欲再度以上開注射針筒注射剩餘之海洛因液時，為
    警查獲，並扣得其所有供施用第一級毒品海洛因所用之注射
    針筒1 支（內尚有海洛因液10毫升），且經採其尿液送驗結
    果，呈嗎啡陽性反應。
二、案經基隆市警察局第一分局報請臺灣基隆地方法院檢察署檢
    察官偵查起訴。
    理  由
一、本件被告乙○○所犯為毒品危害防制條例第10條第1 項之施
    用第一級毒品罪品罪，非死刑、無期徒刑、最輕本刑為3 年
    以上有期徒刑之罪，或高等法院管轄第一審之案件，被告於
    本院準備程序中，就被訴事實為有罪之陳述，經告以簡式審
    判程序之旨，並聽取檢察官、被告之意見後，本院合議庭裁
    定由受命法官進行簡式審判程序，是本件之證據調查，依刑
    事訴訟法第273條之2規定，不受同法第159條第1項、第16 1
    條之2、第161條之3、第163條之1及第164條至第170 條規定
    之限制，合先敘明。
二、上揭施用施用第一級毒品之事實，業據被告於本院審理時均
    坦承不諱，且被告於95年2 月28日為警採取其親自排放之尿
    液，經送請臺灣尖端先進生技醫藥股份有限公司，經以氣相
    層析質譜儀法確認檢驗結果，呈嗎啡陽性反應，此有該公司
    96 年3月9日出具之濫用藥物檢驗報告1份在卷可稽；而以該
    公司所用之氣相層析質譜儀分析法之精確度而論，應可剔除
    「偽陽性反應」之可能（行政院國軍退除役官兵輔導委員會
    臺北榮民總醫院83年3月1日北總內字第01855號、同年4月
    7日北總內字第03059號函參照），該檢驗結果自可憑信。
    另扣案被告自承其所有供施用第一級毒品海洛因所用之注射
    針筒1 支（內含10毫升液體），經警初步檢驗結果，呈嗎啡
    、海洛因反應，亦有毒品基隆市警察局第一分局毒品初步檢
    驗報告單附卷可按，堪認被告上開自白與事實相符，應係真
    實。
三、再者，按毒品危害防制條例於92年7月9日修正公布，自93年
    1月9日施行，其中第20條、第23條將施用毒品之刑事處遇程
    序，區分為「初犯」及「5年內再犯」、「5年後再犯」。依
    其立法理由之說明：「初犯」，經觀察、勒戒或強制戒治後
    ，應為不起訴處分或不付審理之裁定；經觀察、勒戒或強制
    戒治執行完畢釋放後，「5 年內再犯」者，因其再犯率甚高
    ，原實施之觀察、勒戒及強制戒治既已無法收其實效，爰依
    法追訴或裁定交付審理。至於經觀察、勒戒或強制戒治執行
    完畢釋放後，「5 年後再犯」者，前所實施之觀察、勒戒或
    強制戒治已足以遮斷其施用毒品之毒癮，為期自新及協助其
    斷除毒癮，仍適用「初犯」規定，先經觀察、勒戒或強制戒
    治之程序。從而依修正後之規定，僅限於「初犯」及「5 年
    後再犯」二種情形，始應先經觀察、勒戒或強制戒治程序。
    倘被告於5年內已再犯，經依法追訴處罰，縱其第3次（或第
    3 次以上）再度施用毒品之時間，在「初犯」經觀察、勒戒
    或強制戒治執行完畢釋放5年以後，已不合於「5年後再犯」
    之規定，且因已於「5 年內再犯」，顯見其再犯率甚高，原
    實施觀察、勒戒或強制戒治，已無法收其實效，即應依該條
    例第10條處罰（最高法院95年度第7 次刑事庭會議、95年度
    台非字第280號、第268號判決意旨參照）。經查，被告前因
    施用毒品案件，經本院以90年度毒聲字第677 號裁定送觀察
    、勒戒後，因認無繼續施用毒品傾向，經臺灣基隆地方法院
    檢察署檢察官於90年5月17日以90年度毒偵字第786號為不起
    訴處分確定，並於90年5 月18日出勒戒所；又因施用第一級
    毒品案件，經同署檢察官以93年度毒偵字第1877號提起公訴
    ，經本院於94年1月24日以93年度訴字第913號判處有期徒刑
    7 月確定等情，此有臺灣高等法院被告前案紀錄表、上開不
    起訴處分書及判決書等件在卷可稽。是以，被告於上開經觀
    察、勒戒執行完畢釋放後5年內，復因施用毒品，經法院判
    處罪刑後，再為本案施用第一級毒品犯行，故本案雖係在被
    告經觀察、勒戒執行完畢釋放後5年後所犯，然因被告已於5
    年內再犯而經依法追訴處罰，揆諸前揭說明，仍應依法論科
    。
四、論罪科刑
(一)、查海洛因係毒品危害防制條例第2條第2項第1 款所定之第一
    級毒品，被告予以施用，核其所為，係犯毒品危害防制條例
    第10條第1 項之施用第一級毒品罪。其持有第一級毒品海洛
    因係供施用，其持有第一級毒品之低度行為分別為施用第一
    級毒品之高度行為所吸收，不另論罪。又查，被告曾有如前
    所述之犯罪科刑及刑之執行情形，此有臺灣高等法院被告前
    案紀錄表、臺灣基隆地方法院刑案資料查註紀錄表在卷可稽
    ，其於有期徒刑執行完畢後，5 年以內，故意再犯本案有期
    徒刑以上之罪，為累犯，應依刑法第47條第1 項規定，加重
    其刑。爰審酌被告前因施用毒品經觀察、勒戒、判刑及刑之
    執行完畢後，猶不知戒惕，復再施用第一級毒品，無視於毒
    品對於自身健康之戕害及國家對於杜絕毒品犯罪之禁令，顯
    無戒斷之決心，然念及其前開犯罪係戕害自身，尚未害及他
    人，且犯罪後復坦承犯行，態度尚可等一切情狀，量處如主
    文所示之刑，以資儆懲。
(二)、扣案之內含10毫升海洛因液之注射針筒1 支，因注射針筒已
    無法單獨與其內壁所沾附含有海洛因成分之液體分離，係屬
    查獲之毒品，不問屬於犯人與否，應併依毒品危害防制條例
    第18條第1項前段規定宣告沒收銷燬之。
據上論斷，應依刑事訴訟法第273條之1第1項、第299條第1 項前
段，毒品危害防制條例第10條第1項、第18條第1項前段，刑法第
11條、第47條第1項，判決如主文。
本案經檢察官甲○○到庭執行職務。
中　　華　　民　　國　　96　　年　　4 　　月　　24　　日
                  刑事第二庭  法  官  許心
以上正本證明與原本無異。
如不服本判決應於收受本判決後10日內向本院提出上訴書狀，其
未敘述上訴理由者，並得於提起上訴後10日內向本院補提理由書
狀（均須按他造當事人之人數附繕本。）「切勿逕送上級法院」
。
中　　華　　民　　國　　96　　年　　4 　　月　　24　　日
                              書記官  邱李和
附錄本判決論罪之法條：
毒品危害防制條例第10條
施用第一級毒品者，處6月以上5年以下有期徒刑。
施用第二級毒品者，處3年以下有期徒刑。
